臺灣桃園地方法院刑事判決　　　　　　　　　　　　　　九十年度簡上字第七七號
　　上　訴　人　臺灣桃園地方法院檢察署檢察官
　　被　　　告　乙○○
　　即被上訴人
右上訴人因被告違反勞動基準法案件，不服本院八十九年度桃簡字第一六０二號中華
民國八十九年十一月二十七日第一審判決（檢察官聲請簡易判決案號：八十九年度偵
字第一四九五三號），提起上訴及移送併案審理（九十年度偵字第一五八四號），本
院管轄之第二審合議庭判決如左：
    主  文
原判決撤銷。
乙○○違反女工不得於午後十時至翌晨六時之時間內工作之規定，處拘役伍拾日，如
易科罰金，以佰元折算壹日。
    事  實
一、乙○○係設於桃園縣八德市○○路三六九號「妙妃檳榔攤」之負責人，明知雇主
    非經取得工會或勞工同意，並實施晝夜三班制，安全衛生設施完善及備有女工宿
    舍，或有交通工具接送，且具有法定原因，經主管機關核准者，不得使女工於午
    後十時至翌晨六時間內工作，乙○○復無因不能控制及預見之非循環性緊急事故
    ，干擾其事業正常工作時間等情事，竟未經主管機關核准，自民國八十九年三月
    間起，以月薪新臺幣（下同）二萬元之薪資（若未休息另加金），僱用女工甲
    ○○在上揭檳榔攤店販售檳榔及飲料之工作，且每日販售完畢，尚須完成盤點工
    作，工作時間自每日下午十六時起至夜間零時許（聲請簡易判決處刑書誤載為二
    十三時），而違反女工不得於午後十時至翌晨六時之時間內工作之規定，嗣經警
    於八十九年九月八日凌晨零時十分許，查獲甲○○在上址檳榔攤內工作；詎乙○
    ○為警查獲後猶繼續聘僱甲○○每日於上址檳榔攤工作至夜間十時三十分許，且
    每日尚須迨盤點完畢始可離去，嗣復於八十九年十一月八日零時三十五分為警查
    獲女工甲○○猶在上址檳榔攤內從事盤點工作。
二、案經桃園縣警察局八德分局報請臺灣桃園地方法院檢察署檢察官偵查後聲請簡易
    判決處刑及移送併案審理。
    理  由
一、訊據被告乙○○固坦承自八十九年三月間起至八十九年九月八日第一次被查獲前
    ，每日僱用女工甲○○之工作時間係自下午十六時起至夜間零時許之事實，惟否
    認自第一次被查獲後仍有違反前揭勞動基準法規定之行為，辯稱：自第一次被查
    獲後，甲○○每日僅工作至夜間十時三十分即可離去，惟須盤點至帳目相符為止
    ，八十九年十一月八日警員查獲時，伊店門已關，甲○○正在盤點云云。惟查右
    揭犯罪事實，業據證人甲○○於警訊時證述綦詳（見八十九年度偵字第一四九五
    三號卷第八頁、八十九年度偵字第一八三九七號卷第七頁），且有臨檢紀錄表二
    紙附卷可稽，被告既供承甲○○每日之工作包括「盤點」，且須盤點至帳目相符
    始可離去，則甲○○每日盤點之時間，亦應算入其工作時間，如此方符勞動基準
    法保障女工之旨，況被告供稱甲○○第一次被查獲後每日約於夜間「十時三十分
    」始可離去，此亦顯已違反勞動基準法女工不得於午後「十時」後工作之規定，
    再參以，甲○○於八十九年十一月八日「零時三十五分」許猶在上址檳榔攤為警
    查獲仍在盤點，準此，被告前開所辯洵不足採。綜上，本件事證明確，被告犯行
    堪以認定。
二、按雇主未經取得工會或勞工同意，並實施晝夜三班制，安全衛生設施完善及備有
    女工宿舍，或有交通工具接送，且具有法定原因，經主管機關核准者，不得使女
    工於午後十時至翌晨六時之時間內工作，勞動基準法第四十九條第一項設有明文
    。又如情勢緊急，不及報經主管機關核准，而得逕行先命女工於午後十時至翌晨
    六時之時間內從事工作，並於翌日午前補報者，亦僅限因不能控制及預見之非循
    環性緊急事故，而干擾該事業之正常工作時間者，同條第三項復定有明文。查被
    告為甲○○之雇主，未經主管機關核准，又無何緊急情事，仍使其所僱用之女工
    甲○○於前述禁止時間內工作，顯有違上開勞動基準法之規定。核被告所為，係
    違反勞動基準法第四十九條第一項不得使女工於午後十時至翌晨六時之時間內工
    作之規定，應依同法第七十七條規定論處。被告自八十九年九月八日後仍繼續僱
    用甲○○於午後十時後之時間工作，而違反勞動基準法之犯行，雖未經檢察官於
    聲請簡易處刑書中及，然此部分與原簡易處刑聲請書所記載之犯罪事實有實質
    上之一罪關係，此部分亦應為起訴效力所及，本院自得予以審理。
三、原審據以論罪科刑固非無見，惟被告於八十九年九月八日被查獲後，仍有繼續使
    其受僱人甲○○於午後十時後之時間工作之事實，而於八十九年十一月八日又為
    警查獲，經警局移送再由檢察官移請併辦，已如上述，原審未及就該部分併予審
    酌，判決難謂有當。又刑法第四十一條業經修正，將原犯最重本刑為三年以下有
    期徒刑以下刑之罪，而受六月以下有期徒刑或拘役之宣告，因身體、教育、職業
    或家庭之關係，執行顯有困難者，得以一元以上三元以下折算一日，易科罰金之
    規定，修正為：「犯最重本刑為五年以下有期徒刑以下刑之罪，而受六個月以下
    有期徒刑或拘役之宣告，因身體、教育、職業、家庭之關係或其他正當事由，執
    行顯有困難者，得以一元以上三元以下折算一日，易科罰金」，且已於九十年一
    月十日公布施行，並於同年月十二日生效，雖本案被告所犯罪名，依修正前刑法
    第四十一條之規定，原得易科罰金，惟依最高法院二十四年七月二十四年度總會
    決議（二）之意旨，易科罰金事項應依新法，本院自應適用修正後之刑法第四十
    一條第一項前段之規定，以為本件諭知易科罰金之依據，原審未及適用修正後之
    規定，亦難謂適法。上訴人上訴意旨雖認原審未及審酌部分與原判決所認定之事
    實（即檢察官聲請簡易判決處刑部分）具有連續犯之裁判上一罪關係，惟查被告
    於八十九年九月八日第一次被查獲後仍繼續僱用同一女工甲○○，係被告本於同
    一業務執行行為而違反前開規定，不生連續犯之問題，應認該二部分係具實質上
    一罪之關係，是上訴意旨容有誤會，上訴人就此部分之法律認定雖有未洽，惟其
    指摘原判決未及就併辦部分審酌，為有理由，原判決既有上述不當，應由本院管
    轄之第二審將原判決撤銷改判，以期適法。本院審酌被告犯罪之動機、其僱用人
    數僅一人、本件犯罪所生危害非重、及被告犯後態度等一切情狀，量處如主文所
    示之刑，並諭知易科罰金之折算標準，以示懲儆。
據上論斷，應依刑事訴訟法第四百五十五條之一第一項、第三項、第三百六十九條第
一項前段、第三百六十四條、第二百九十九條第一項前段、勞動基準法第七十七條、
第四十九條第一項、刑法第十一條前段、修正後第四十一條第一項前段、罰金罰鍰提
高標準條例第二條，判決如主文。
本案經檢察官何嘉仁到庭執行職務。
中        華        民        國    九十一    年    五    月   二十一   日
                              臺灣桃園地方法院刑事第六庭
                                  審判長法  官   周政達
                                        法  官   簡婉倫
                                        法  官   林曉芳
右正本證明與原本無異。
不得上訴。
                                        書記官   巫孟蓉
中        華        民      國    九十一    年    五    月   二十二   日
